【裁判字號】    89,訴,3016
【裁判日期】    900503
【裁判案由】    偽造有價證券等
【裁判全文】
臺灣高雄地方法院刑事判決                        八十九年度訴字第三一六號
    公  訴  人  臺灣高雄地方法院檢察署檢察官
    被      告  戊○○
    指定辯護人  本院公設辯護人丁○○
右列被告因偽造有價證券等案件，經檢察官提起公訴（八十九年度偵字第二四九九一
號），本院判決如左：
    主  文
戊○○意圖供行使之用，而偽造有價證券，處有期徒刑參年陸月。偽造之發票人丙○○、發票日為捌拾玖年貳月貳拾陸日、面額為新台幣伍拾萬元之本票壹張、偽造之汽
車租賃約定書中偽造丙○○署押壹枚（含指印壹枚）均沒收。
    事  實
一、戊○○於民國八十九年二月間某日在高雄市三鳳宮附近某馬路旁拾獲丙○○所有
    之皮包內有身分證及普通小型車駕駛執照各一張，竟意圖為自己不法之所有予以
    侵占入己；戊○○復基於意圖為自己不法之所有，而於八十九年二月二十六日下
    午十一時許，偕同與租車行相熟不知情之乙○○，持該丙○○之身份證及駕駛執
    照至高雄市○○○路五一三號己○○經營之「太翔小客車租賃有限公司」（以下
    簡稱太翔公司），向該公司之僱員甲○○租用車牌號碼五八四五號自用小客車一
    部，戊○○為取信甲○○並當場以之名義訂定汽車租賃約定書，偽造丙○○之署
    押一枚（含指印一枚）於該約定書上，並意圖供行使之用，偽造丙○○署押一枚
    （含指印一枚）以偽造面額新台幣（以下同）五十萬元、發票日八十九年二月二
    十六日、發票人丙○○之本票一紙，供擔保汽車租金之給付，足以生損害於丙○○，並持以行使，將該本票交付甲○○，作為租車之擔保，使甲○○陷於錯誤，
    將該自用小客車交付戊○○，戊○○取得該車後竟一去不回，作為代步工具，其
    後因該車遭拖吊於高雄市○○路停車場，經通知領回該車，始發覺被騙。
二、案經太翔公司訴請台灣高雄地方法院檢察署檢察官偵查起訴。
    理  由
一、右揭犯罪事實，業據被告戊○○於本院審理中坦承不諱，核與告訴代理人甲○○
    於偵查及本院審理時之指訴及證人乙○○於偵訊中供述情節相符，並有本票影本
    一紙、汽車租賃約定書一份、丙○○之身分證及駕駛執照影本各一紙附卷可稽，
    又於本票上之指印確屬被告所有，此亦有內政部警政署刑事警察局鑑驗書一紙在
    卷可憑，被告自白與事實相符，堪信為真實。本件事證明確，被告上開犯行洵堪
    認定。
二、核被告所為，係犯刑法第三百三十七條之侵占遺失物罪、第二百零一條之意圖供
    行使之用而偽造有價證券罪、第二百十六條、第二百十二條之行使偽造私文書罪
    、第三百三十九條第一項之詐欺取財罪。其偽造丙○○之署押於上開租賃契約書
    及本票上，偽造署押之行為，應為偽造租賃契約書之私文書行為及偽造本票之有
    價證券行為之部分行為；其偽造租賃契約書後復持以行使，偽造之低度行為應為
    行使之高度行為所吸收，其偽造有價證券後持以行使，其持以行使之輕罪行為，
    已為偽造之重罪行為所吸收。又行使偽造有價證券，以取得票面價值之對價，固
    不另論詐欺罪，但本件係以偽造有價證券一張供作租賃汽車之擔保，非取得票面
    價值，其詐欺取得該小客車係偽造有價證券以外之另一行為。又被告所犯侵占遺
    失物罪、行使偽造私文書、偽造有價證券與詐欺取財四罪間，有方法結果之牽連
    關係，應從較重之偽造有價證券罪論處。公訴人雖未就被告侵占遺失物之犯行起
    訴，惟此部份與起訴部份具有牽連犯之裁判上一罪關係，本院自得一併審酌（於
    八十九年八月十一日偵查訊問中丙○○即陳明上開駕照及身分證係其遺失，雖公
    訴人漏未起訴被告侵占遺失物犯行，惟追訴期間之進行已中斷）。另公訴人於起
    訴法條欄中另述之偽造印章為偽造文書之部分行為，惟起訴事實欄未見有述及被
    告偽造印章之行為，而於上開本票及汽車租賃契約書中亦未見有任何印文，公訴
    人應屬誤載。爰審酌被告以拾得之身分證及駕駛執照偽造私文書及本票，以租賃
    之方式詐得小客車，犯罪手段惡劣，對被害人所造成之損害非輕，惟犯後坦承犯
    行、態度良好等一切情狀，量處如主文所示之刑，以資懲儆。偽造之丙○○為發
    票人、發票日為八十九年二月二十六日、面額為五十萬元之本票一張，應依刑法
    第二百零五條諭知沒收，至本票上偽造之丙○○之簽名及指印各一枚，因該本票
    已沒收，爰不另為沒收之諭知。又被告偽造之汽車租賃約定書中之偽造丙○○之
    署押（含指印一枚）應依刑法第二百十九條之規定沒收。至於偽造之汽車租賃契
    約書，係屬太翔公司所有，自無庸依刑法第三十八條第一項第二款規定沒收，併
    此敘明。
據上論斷，應依刑事訴訟法第二百九十九條第一項前段，刑法第二百零一條第一項、
第二百十六條、第二百十條、第三百三十九條第一項、第三百三十七條、第五十五條
、第二百零五條、第二百十九條，罰金罰鍰提高標準條例第一條前段，判決如主文。
中      華      民      國      九十      年     五     月      三      日
                                  臺灣高雄地方法院刑事第二庭
                                      法  官  廖  建  瑜
右正本證明與原本無異。
如不服本判決，應於判決送達後十日內，向本院提出上訴狀。
                                      書記官  歐  文  政
中    華    民    國      九十      年      五      月      七      日
附錄本案判決論罪科刑法條：
刑法第二百零一條：
意圖供行使之用，而偽造、變造公債票，公司股票或其他有價證券者，處三年以上十
年以下有期徒刑，得併科三千元以下罰金。
行使偽造、變造之公債票、公司股票或其他有價證券或意圖供行使之用收集或交付於
人者，處一年以上七年以下有期徒刑，得併科三千元以下罰金。
刑法第二百十條：
偽造、變造私文書，足以生損害於公眾或他人者，處五年以下有期徒刑。
刑法第二百十六條：
行使第二百十條至第二百十五條之文書者，依偽造、變造文書或登載不實事項或使登
載不實事項之規定處斷。
刑法第三百三十九條第一項：
意圖為自己或第三人不法之所有，以詐術使人將本人或第三人之物交付者，處五年以
下有期徒刑、拘役或科或併科一千元以下罰金。


司法院資訊處製作；財團法人民間司法改革基金會備份。
